【裁判字號】    90,交易,459
【裁判日期】    901011
【裁判案由】    公共危險
【裁判全文】
臺灣板橋地方法院刑事判決                          九十年度交易字第四五九號
    公訴人  臺灣板橋地方法院檢察署檢察官
    被  告  乙○○
右列被告因公共危險案件，經檢察官聲請簡易判決處刑（九十年度偵字第一０五一八
號），本院板橋簡易庭認不得以簡易判決處刑，簽移本院普通刑事庭審理，本院判決
如左：
    主    文
乙○○無罪。
    理    由
一、本件公訴意旨略以：被告乙○○明知駕駛人飲用酒類後，吐氣酒精含量超過每公
    升０‧二五毫克者，不得駕駛動力交通工具，竟於民國（下同）九十年六月十五
    日晚間九時許起至翌日凌晨二時許止，在臺北縣土城市「雲林鵝肉店」與友人飲
    用高梁酒後，已達不能安全駕駛動力交通工具之程度，竟仍駕駛車號ＢＦ─０二
    二三號自用小客車欲送友人至臺北縣中和市，於同年六月十六日凌晨三時四十八
    分許，行經臺北縣新莊市○○路段時，遇警攔檢，經員警測試其吐氣所含酒精濃
    度達每公升０‧八二毫克(0.82MG/L)，因認被告涉犯刑法第一百八十五條之三服
    用酒類不能安全駕駛動力交通工具而駕駛罪嫌云云。
二、惟按犯罪事實應依證據認定之，無證據不得推定其犯罪事實，又不能證明被告犯
    罪者，應諭知無罪之判決，刑事訴訟法第一百五十四條、第三百零一條分別定有
    明文。再按犯罪事實之認定，應憑證據，如未能發現相當證據，或證據不足以證
    明，自不能以推測或擬制之方法，以為裁判基礎（最高法院四十年臺上字第八十
    六號判例參照）。又認定不利於被告之事實，須依積極證據，茍積極證據不足為
    不利於被告事實之認定時，即應為有利於被告之認定，更不必有何有利之證據，
    有最高法院四十年臺上字第八十六號、三十年上字第八一六號判例可資參照。而
    認定犯罪事實所憑之證據，無論為直接證據或間接證據，其為訴訟上之證明，須
    於通常一般之人均不致於有所懷疑，而得確信其為真實之程度者，始得據之為有
    罪之認定，倘其證明尚未達到此一程度，而有合理性懷疑之存在時，即無從為有
    罪之確信，亦有最高法院七十六年臺上字第四九八六號判例可資參酌。本件公訴
    意旨認被告乙○○涉犯刑法第一百八十五條之三服用酒類不能安全駕駛動力交通
    工具而駕駛罪嫌，無非係以被告於警訊時及偵查中之自白，及臺北縣警察局新莊
    分局之酒精測試值等為其論據。經訊被告對其於前揭時地酒後駕車之事實固坦承
    不諱，惟矢口否認酒後已達不能安全駕駛之程度，辯稱伊當時神智清楚，駕駛車
    輛之舉動反應正常等語。
三、經查被告於九十年六月十六日凌晨三時四十八分許，駕駛車號ＢＦ─０二二三號
    自用小客車行經臺北縣新莊市○○路段時，遇警攔檢，經臺北縣警察局新莊分局
    員警甲○○測試其吐氣所含酒精濃度達每公升０‧八二毫克(0.82MG/L)之事實，
    固有酒精測試值及員警開具之舉發違反道路交通管理事件通知單各一紙附卷可稽
    ，被告對此並不否認。惟查被告於警訊時及偵查中係供陳：於九十年六月十五日
    晚間九時許起至翌日凌晨二時許止，在臺北縣土城市「雲林鵝肉店」與友人六、
    七人飲用一瓶高梁酒，於凌晨三時二十分許駕駛車號ＢＦ─０二二三號自用小客
    車由板橋往樹林方向行駛等語（見偵查卷第四頁、第十二頁背面）。由被告於警
    訊時及偵查中之供述，僅能認被告對於酒後駕車之事實為自白，但對於是否不能
    安全駕駛一節，則未見其自白，公訴意旨逕認被告對不能安全駕駛亦自白，似有
    誤認。
四、次查新莊分局員警對被告作完酒精測試後，接續於同日凌晨四時許，對被告進一
    步觀察並作酒後生理協調平衡測試結果，從外觀觀察被告並無任何反應遲緩、手
    腳不穩、言語、意識模糊、昏睡、泥醉、或駕駛行為異常等無法正常操控駕駛之
    現象。而在直線步行十公尺後迴轉走回原地；雙腳併攏，兩手緊貼大腿，將腳向
    前抬高離地面十五公分，並停止不動三十秒；雙腳併攏，雙手向前平伸，閉眼輪
    流使用左右手食指指尖觸摸鼻尖；閉雙眼，三十秒內朗讀阿拉伯數字，由1001至
    1030；用筆在兩個同心圓之間的０．五公分環狀帶內，畫另一個圓等生理協調平
    衡測試項目上，被告亦均經評定為合格，員警檢測結果認定其能安全駕駛，有臺
    北縣警察局新莊分局測試觀察紀錄表、汽機車駕駛人酒後生理協調平衡檢測紀錄
    表各一紙在卷可參。再經本院傳喚酒測員警甲○○到庭結證稱：伊當時在大漢橋
    執行臨檢勤務，被告駕車過來見前有員警臨檢，便欲調頭逃走，伊追上將其攔下
    ，經酒精平衡測試，被告有過關，當時被告確實很清醒等語（見本院九十年九月
    二十七日審判筆錄）。
五、按刑法第一百八十五條之三之公共危險罪，除行為人須有服用毒品、麻醉藥品、
    酒類或其他相類之物外，尚以須達到不能安全駕駛動力交通工具之程度為其構成
    要件。而飲酒後吐氣所含酒精濃度須達若干，將導致不能安全駕駛汽車，醫學文
    獻上固有認吐氣所含酒精濃度達每公升０‧二五毫克者，有輕度協調功能降低之
    現象；每公升達０‧五毫克者，有反應較慢、感覺減低、影響駕駛之現象；每公
    升達０‧七五毫克者，有思考改變、個性行為改變之現象；每公升達一‧０毫克
    者，有步態不穩、噁心想吐、精神混惑不清晰之現象；每公升達一‧五毫克者，
    有說話不清楚、感覺喪失、視力模糊等現象；每公升達二‧０毫克者，有體溫降
    低、血糖降低、肌肉控制差、癲癇發作等現象；每公升達三‧五毫克者，有神智
    不清、反射減低、呼吸抑制等現象（參閱卷附行政院國軍退除役官兵輔導委員會
    臺北榮民總醫院（八八）北總內字第二六八六八號函附件二）。然上開酒精對人
    體之影響程度對照表，係一般人飲酒後達到上開標準時，通常會呈現之狀況，然
    個人因體質狀況之不同，縱酒後吐氣之酒精含量已達上開標準，但個人顯現之狀
    況仍有可能因人而異，是上開標準應僅係作為判斷之參考值，尚非絕對標準，是
    個人酒後是否已達不能安全駕駛之程度，仍須從個案之具體事證上加以判斷。而
    本案員警所使用之測試觀察、汽機車駕駛人酒後生理協調平衡檢測等，即係交通
    主管機關在具體判斷駕駛人酒後是否已達不能安全駕駛時，根據專家設計之檢驗
    方法。本案被告酒後吐氣所含酒精濃度雖達每公升０‧八二毫克，然經員警對其
    施以測試觀察、汽機車駕駛人酒後生理協調平衡檢測之結果，既認定其能安全駕
    駛，即難認其該當刑法第一百八十五條之三所謂「不能安全駕駛」之構成要件。
六、綜上所述，本案被告雖有酒後駕車之事實，然其既係於駕車行駛中為警攔檢，受
    測結果復認其無不能安全駕駛之情狀，自難以刑法第一百八十五條之三之公共危
    險罪相繩。此外復查無其他積極證據足資證明被告所為充分該當上開公共危險罪
    之構成要件，而被告亦不負有自證無罪之義務，其所為應僅係交通違規行為。揆
    諸前揭條文規定及判例意旨，應為被告無罪判決之諭知。
據上論斷，應依刑事訴訟法第三百零一條第一項，判決如主文。
本案經檢察官楊四猛到庭執行職務。
中      華      民      國      九   十     年    十    月    十  一    日
                                            臺灣板橋地方法院交通法庭
                                                法  官    談      虎
右正本證明與原本無異。
如不服本判決，應於判決送達後十日內，向本院提出上訴狀。
                                                書記官    陳  君  偉
中      華      民      國      九   十     年    十    月    十  一    日


司法院資訊處製作；財團法人民間司法改革基金會備份。
